【裁判字號】    99,交聲,706
【裁判日期】    991027
【裁判案由】    聲明異議
【裁判全文】
臺灣彰化地方法院交通事件裁定        99年度交聲字第706 號
移送機關    交通部公路總局臺中區監理所彰化監理站
異  議  人  甲○○
即受處分人
上列異議人即受處分人因違反道路交通管理處罰條例案件，對於
交通部公路總局臺中區監理所彰化監理站民國99年6 月28日所為
之處分（原處分案號：彰監四字第裁64—I00000000 號），聲明
異議，本院裁定如下：
    主  文
異議駁回。
    理  由
一、原處分意旨略以：異議人即受處分人甲○○於民國99年5 月
    17日凌晨4 時30分許，騎乘洪美芳所有之車牌號碼NTP —33
    1 號重型機車，行經彰化縣芳苑鄉○○村○○路20號前，因
    「未領有駕駛執照駕駛機器腳踏車」之違規，為彰化縣警察
    局芳苑分局員警以彰警交字第I00000000 號舉發違反道路交
    通管理事件通知單依法舉發，並於99年6 月28日以彰監四字
    第裁64－I00000000 號裁決書，裁處罰鍰新臺幣（下同）60
    00元，於法應無違誤等語。
二、聲明異議意旨略以：異議人於違規當日確有到友人家中餐敘
    並飲用酒類，但因身體不適且機車故障，遂於當日夜間十二
    時許牽機車返家，嗣行經崙腳高幹編號34號電線桿前時，因
    不勝酒力而就地休息，先將上開機車倒置於地後，步行至上
    揭電線桿旁睡覺，非酒後騎乘機車摔倒，沒有無照駕駛之違
    規行為，爰聲明異議，請求撤銷原處分等語。
三、按汽車駕駛人，未領有駕駛執照駕車者，處6000元以上1200
    0 元以下罰鍰，並當場禁止其駕駛及扣留其車輛牌照，道路
    交通管理處罰條例第21條第1 項第1 款定有明文。又道路交
    通管理處罰條例所稱之汽車，依該條例第3 條第8 款規定，
    包括機器腳踏車在內。
四、經查：
    （一）本件異議人甲○○於前開時、地，騎乘車牌號碼NTP
          —331 號重型機車，行經彰化縣芳苑鄉○○村○○路
          20號前，因「無照駕駛行駛公路」之違規，為彰化縣
          警察局芳苑分局員警以彰警交字第I00000000 號舉發
          違反道路交通管理事件通知單依法舉發，並於99年6
          月28日以彰監四字第裁64－I00000000 號裁決書裁處
          等情，有上開舉發違反道路交通管理事件通知單及交
          通部公路總局臺中區監理所彰化監理站違反道路交通
          管理事件裁決書各1 紙在卷可稽。
    （二）查本件異議人於99年5 月17日凌晨4 時40分許，經證
          人陳文典發覺其倒臥在彰化縣芳苑鄉○○村○○路20
          號前之崙腳高幹編號34號電線桿前，並有右臉頰紅腫
          受傷之情形，經報警後，由警員許寶華、莊大慶及救
          護人員到場處理及將其送醫後，抽血檢驗其血液中酒
          精濃度大於300MG/DL，換算其呼氣酒精濃度高於1.5M
          G/ L，另現場可見異議人其所有之拖鞋其中1 只散落
          在機車旁，另1 只則遭傾倒在地之機車車頭壓制於地
          面，且機車鑰匙仍插於車上、車頭右側面板有破損、
          倒地前之馬路邊草叢處有輪胎碾壓過之痕跡，以及1
          株遭機車碾壓推擠而致連根拔起之雜草等情，有道路
          交通事故現場圖、道路交通事故調查報告表（一）、
          （二）、現場處理員警許寶華職務報告書、彰化縣警
          察局舉發違反道路交通管理事件通知單各1 份及現場
          照片4 張在卷可稽，上開事實，先堪認定。
    （三）異議人雖以前詞置辯，惟查證人即舉發員警莊大慶於
          本院審理時具結證稱：「當日我們接到草湖派出所報
          案到場處理，現場跡證為異議人的機車呈右倒狀並壓
          到拖鞋，且有草的壓痕，機車並無損壞等語」，本院
          審酌證人莊大慶與異議人素不相識，亦無任何怨隙，
          實無於負偽證處罰之心理壓力下，無端故為誣陷異議
          人之可能及必要，則其證詞自當採信。參以另位證人
          即報案人陳文典於警詢中亦證稱：「現場遺留之機車
          並無損壞或無法騎乘之情形，是我協助警方將該車騎
          回草湖派出所等語」，此外，異議人於本院審理時自
          承：「當天伊係由妻子以機車載往證人謝建行之住處
          ，伊太太隨自行離開，並將該輛機車留在該處以供伊
          騎乘云云」。足認係爭機車並無異議人上開所辯有損
          壞而無法騎乘之情形。另查異議人友人謝建行住處與
          異議人之住處相隔1.72公里，如騎機車以時速40公里
          之速度計算，需要3 、4 分鐘，而異議人飲酒處即其
          友人謝建行之住處距離本案肇事地點為520 公尺，且
          從其住處甫出來處尚有1 段長達22.5公尺之上坡路段
          （路面高度最高達1.9 公尺），繼而還有1 段長達
          17.8 公 尺之下坡路段（路面高度最高達1. 8公尺）
          ，此有證人莊大慶所製作之道路交通事故現場圖（異
          議人酒後駕車路線圖）在卷可參。衡諸一般人依前述
          現場距離及道路坡度判斷，異議人應無可能以徒手牽
          動本件笨重之重型機車，並步行返回距離1. 72 公里
          遠之住處可能，更遑論路途中尚需牽車行走於高度達
          1.9 公尺、長度達22.5公尺之上坡路段，以及高度達
          1.8 公尺、長度達17.8公尺之下坡路段。是異議人前
          揭所辯，均不足採。故異議人酒後騎乘機車，並因不
          勝酒力而駛入路旁草叢並摔倒，而生上揭情狀，並致
          臉部右側受有傷害，應可認定。
    （四）末按道路交通安全規則第50條第1 項規定，汽車駕駛
          執照為駕駛汽車之許可憑證，由駕駛人向公路監理機
          關申請登記，考驗及格後發給之。查本件異議人並未
          領有汽車或機車駕駛執照，此有異議人之汽車、機車
          駕照基本資料查詢單1 紙在卷可按，是本件異議人於
          肇事當時既未領有汽車、機車駕駛執照，又異議人業
          經本院認定有前揭騎乘機車之行為，是其未領有駕駛
          執照而有駕駛機器腳踏車之違規行為事證明確，異議
          人上揭所辯，均無足採。
五、綜上所述，本件異議人於上揭時、地之違規行為事證明確，
    異議人否認違規，自不足採，原處分機關依道路交通管理處
    罰條例第21條第1項第1款，裁處罰鍰6000元，核無違誤，本
    件聲明異議人之異議為無理由，應予駁回。
據上論斷，應依道路交通管理處罰條例第87條第2 項，道路交通
案件處理辦法第19條之規定，裁定如主文。
中    華    民    國    99    年    10    月    27    日
                  交通法庭            法  官  余仕明
以上正本證明與原本無異。
如不服本裁定，應於裁定送達後五日內向本院提出抗告狀(須附
繕本 )。
中    華    民    國    99    年    10    月    27    日
                                      書記官  謝鈴玉

司法院資訊處製作；財團法人民間司法改革基金會備份。
